【裁判字號】    88,易,2862
【裁判日期】    890229
【裁判案由】    違反著作權法
【裁判全文】
臺灣臺南地方法院刑事判決                        八十八年度易字第二八六二號
    公  訴  人  臺灣臺南地方法院檢察署檢察官
    被      告  乙○○
                甲○○
    選任辯護人  查名邦
                曾子珍
                啟夫
右列被告因違反著作權法案件，經檢察官聲請簡易判決處刑（八十八年度偵字第七八
○二號），本院簡易庭認本案不宜為簡易判決，而改依適用通常程序審理，本院判決
如左：
    主  文
乙○○、甲○○均無罪。
    理  由
一、公訴意旨略以：乙○○係僑大電機公司負責人，甲○○係設於臺南縣永康市○○
    路二百零七號之喜年來餐廳負責人，二人共同基於概括犯意聯絡，明知含有歌名
    「悶」、「你快樂所以我快樂」、「心酸講無話」等三首伴唱歌曲係美華影視股
    份有限公司（以下簡稱美華公司）享有音樂視聽著作權之著作物，竟自民國八十
    八年二月初起，由乙○○提供點將家企業有限公司（以下簡稱點將家公司）生產
    之點將家電腦伴唱機（內含上開三首伴唱歌曲）及點歌本，以寄方式，置於甲
    ○○所經營之喜年來餐廳，供不特定顧客以投幣方式點播公開演出使用，所得利
    益由乙○○、甲○○五五分帳。嗣於同年五月二十四日下午六時三十分許，在上
    址為警查獲，並扣得電腦伴唱機一台、點歌本二本，因認被告等共同涉犯著作權
    法第九十二條罪等語。
二、按犯罪事實應依證據認定之，無證據不得推定其犯罪事實；又不能證明被告犯罪
    者，即應諭知無罪之判決，刑事訴訟法第一百五十四條、第三百零一條第一項分
    別定有明文。又告訴人之告訴，係以使被告受刑事訴追為目的，是其陳述是否與
    事實相符，仍應調查其他證據以資審認，最高法院五十二年度台上字第一三００
    號著有判例。
三、本件公訴人認被告涉有違反著作權法罪嫌，無非以上揭事實，業據告訴代理人指
    證明確，且有查獲時之現場照片八幀、伴唱機一臺台、點歌本二本及告訴代理人
    所提出之著作權證明文件，被告等均自承將點唱機置於上揭餐廳供人點唱，及被
    告乙○○所提供之公播證已逾期等資為依據。
四、訊據被告等均堅決否認有右揭犯行，被告乙○○辯稱：美華公司未曾告知要向哪
    個團體申請繳費，且點將家機器內的歌曲是否合法，只有點將家公司才知道，伊
    等並沒辦法知道，且要向何團體繳費伊也不知，只是剛開始買時有開會，有人詢
    及，點將家公司說會輔導我們，是直到這些事情發生後，點將家公司才發給伊等
    一份聯絡書，要伊等先預繳費用等語。被告甲○○則辯稱：乙○○寄臺時曾說這
    是合法的，可以公開播送，伊也不知道著作權法的事情等語。
五、經查：（一）按著作權第九十二條規定以公播方式侵害著作權罪之成立，以行為
    人具有故意為其構成要件，而所謂故意係指行為人主觀上必須對於客觀不法構成
    要件所描述之行為主體、行為客體、行為、行為時之特別情狀。行為結果等，均
    有所認識，始可謂具備認知要素；並需進而具有實現不法構成要件之全部客觀行
    為情狀之決意，始具故意之決意要素，行為人必須兼具上開認知要素及決意要素
    ，始可認為具有犯罪之故意，自屬當然，此合先敘明。本件係被告乙○○將遭查
    獲之前揭點將家營業用伴唱系統寄臺於被告甲○○所經營之上開喜年來餐廳中以
    供來店消費之不特定客人點唱，雙方再就所得利益五五分帳等情，已為被告等所
    供述在卷，互核相符，足見上開伴唱系統之所有權仍屬身為行銷業者之被告乙○
    ○所有，在此情形下，被告甲○○僅係提供場地供被告乙○○放置機器，以賺取
    不特定客人點唱時所投盡投幣機內之金錢，而非買斷該伴唱系統而具有充份支配
    之所有權利，則在其詢及放置伴唱系統機器，自應對機器中歌曲是否確可公開播
    送較為知悉之被告乙○○而，而獲其答覆確可公開播送，其將之放置在所經營前
    開餐廳內供不特定顧客點唱，自難認其主觀上有何侵犯告訴人著作權之故意甚明
    。（二）次查，被告乙○○固不否認於買受機器時曾與點將家公司開會，席間有
    人詢及公開播送權利之相關問題等情，惟當時點將家公司亦僅告知會再輔導等語
    ，業據被告乙○○供陳甚詳，且查點將家公司製作之本案伴唱機歌本上雖有「本
    伴唱機內含歌曲均經合法授權重製，若欲於公開場所播放應與著作權財產權人或
    所委託相關團體聯繫，經同意授權後始得在公開場所播放」等語，有扣案之歌本
    一本在卷可稽，然扣案之歌本中歌曲數目有數千餘首以上，已極難查悉著作財產
    權人誰屬或已委託何相關團體後，再去一一覓得授權。況原自七十五年十二月十
    七日依法辦理授權中、外音樂著作財產權人收取及分配相關音樂著作公開播送、
    公開演出之使用報酬業務之中華民國著作權人協會，至八十七年底止已不再辦理
    前開業務，新的仲介團體為「中華民國著作權仲介協會」及「中華音樂著作權人
    聯合總會」係於八十八年六月才完成法人登記，有中華民國著作權人協會八十九
    年二月十四日協延字第二八三六號函一份附卷足參，告訴代理人雖於本院審理時
    提出於中華音樂著作權人聯合總會於八十八年四月間曾核發公開播送、公開演出
    授權證書以證上開團體確於八十八年四月間有核發授權證書，被告等卻未向該團
    體繳費，亦未獲公開播送及公開演出權而在其經營之上揭ＫＴＶ中讓不特定客人
    公開點唱系爭三首歌曲，足認其具違反著作權法之犯意等情，然上開團體雖於八
    十八年四月間確有核發公開播送、公開演出授權證書之情事，惟其可授權範圍係
    限於曾委託該團體代為管理其音樂著作者之公開播送、公開演出權，自不待言，
    惟系爭「悶」、「你快樂所以我快樂」、「心酸講無話」因先前已授權其他單位
    ，故必須到八十八年八月一日起方歸中華音樂著作權仲介協會管理，有該會於八
    十八年十一月二十六日音楚字第○九五號函一份附卷足憑，則系爭三首歌曲是否
    果已委託前開三個團體辦理收取公開播送及公開演出之費用事宜，已不無所疑；
    則在需向何團體繳費、繳費方式、金額多少等相關資訊均未獲點將家公司告知而
    付之闕如，點將家公司又一再表示該伴唱系統供營業使用並無問題，如有問題將
    來會再通知之情況下，身為行銷業者之被告乙○○將該伴唱系統機器放置在被告
    甲○○所經營之餐廳處供人點唱，自難其確具不向相關仲介團體繳費以期獲得授
    權之故意，自不待言。（三）末查，觀著作權法為近年來政府方加強立法腳步及
    宣導之法規，雖法規範之體制日漸完整，惟相關配套措施尚未完全架構完成，則
    在此青黃不接階段，被告等無從就其他一般管道獲知相關資訊，被告甲○○詢及
    身為行銷業者之被告乙○○，及被告乙○○詢及身為生產業者之點將家公司，亦
    未獲確定應向何仲介團體繳費、何時繳費、年限多久、數額多少等訊息，且生產
    者點將家公司之廣告單中亦一再宣傳可供營業用之情形下，甚且點將家公司係遲
    至八十八年七月七日方通知各經銷商，於八十八年十月底前辦理各伴唱系統使用
    者之預繳公播費用事宜，有點將家公司聯絡書一份在卷足稽，尤證被告乙○○所
    辯於案發時，渠等並不知有關向仲介團體繳費之相關資訊，而非故意不繳費一節
    ，應堪採信。是以應認被告等上開所辯尚堪採信。本件依調查所得證據尚不足以
    證明被告等確有上揭犯行，此外復查無其他積極證據足資證明被告等有右述犯行
    ，揆諸首開說明，犯罪尚屬不能證明，自應就此部分為被告等均無罪之諭知。又
    本件既為被告乙○○部分無罪之諭知，則移送併辦部分（即臺灣高雄地方法院檢
    察署八十九年度偵字第三三一號）與本件自無從成立裁判上一罪關係，本院無從
    併與審理，爰予退回，併此敘明。
據上論斷，依刑事訴訟法第三百零一條第一項，判決如主文。
中    華    民    國      八十九    年        二      月    二十九      日
                              臺灣臺南地方法院刑事第四庭
                                  法  官  楊  惠  芬
右正本證明與原本無異。
如不服本判決，應於送達後十日內向本院提出上訴狀。（應附繕本）
                                  書記官  高  世  玉
中    華    民    國      八十九    年        二      月    二十九      日


司法院資訊處製作；財團法人民間司法改革基金會備份。
